臺灣新北地方法院民事判決　　　　　　　110年度婚字第160號
原　　　告　乙○○　

訴訟代理人　蘇恆進律師
被　　　告　甲○○　


訴訟代理人　陳冠宇律師
上列當事人間請求離婚事件，本院於民國110 年9 月28日言詞辯
論終結，判決如下：
    主      文
原告之訴駁回。
訴訟費用由原告負擔。
    事實及理由
一、原告主張：
（一）兩造於民國103 年10月27日結婚，婚後共同購買並居住在
      新北市○○區○○○路00號12樓之5 房屋。然被告長期忽
      視維繫夫妻感情之親密行為，兩造結婚迄今已逾6 年，發
      生親密行為之次數僅有個位數。起初原告多以包容之態度
      予以尊重，但隨著被告無故拒絕的次數越來越多，原告多
      次與被告溝通、討論，並表示願意與被告一同尋求醫學上
      或其他方面的協助，一起面對解決，然被告一再逃避不願
      面對。被告屢次拒絕，毫不顧及原告之感受，每次都是對
      原告之打擊，且每次兩造都會陷於尷尬的氛圍，彼此情緒
      往往都需要經歷一段時間的沉澱、冷靜，兩造婚姻長期處
      於此種氛圍下，不可能不因而產生破綻。又多年來原告一
      直承受被告家長關心兩造何時要生小孩、質疑兩造為何結
      婚多年還不生小孩，是否是原告身體有問題等壓力，常使
      原告不知如何回應及感到不受尊重。後因兩造自107 年起
      大小爭執不斷，驚動雙方家長出面關心了解情形，使兩造
      關係降至冰點。至被告稱原告在親密關係行為方面有障礙
      云云，為斷章取義，原告曾因結婚已一段時間仍未有懷孕
      消息，遂至醫院檢查自身生理機能是否有異常，醫師詢問
      原告是否有慢性病史，原告回答因服用高血壓藥物偶有些
      許力有未逮之感，然經醫生調整用藥後已無礙，原告生理
      機能正常無虞，被告以此抗辯係卸責。
（二）又被告自107 年10月起前往臺中工作，僅偶爾於假日返回
      兩造共同住處，平日亦甚少與原告聯繫，原告為維繫感情
      ，曾於臺中找尋適合兩造生活之房屋，惟被告家長又對於
      買房之事多有意見，幾番干涉後折騰，已破壞兩造之互信
      ，臺中買房一事不了了之，被告又對原告冷漠以對，兩造
      毫無互動可言。原告曾善意向被告表達欲理性、平和解決
      兩造多年來之婚姻問題，然被告竟企圖服用一百多顆安眠
      藥以死相挾，令原告心寒。後原告改以婚姻諮商方式，然
      兩造自109 年2 月至今經過7 次婚姻諮商均未見好轉，雙
      方均無法就未來是否繼續相偕白首一事有共識，實無從再
      期待回復感情。被告亦曾答應原告簽字離婚，然至約定時
      間又藉故不願出面，又對原告漠不聞問，也表現出無心維
      繫婚姻之態度。
（三）又自原告提起本件離婚訴訟後，兩造僅為每月共同房貸分
      攤事宜有聯絡。被告於調解時屢稱其欲挽回婚姻，然原告
      遵從調解委員之建議電聯被告父母致意，被告卻從未致電
      原告之父母，已足證明被告不尊重原告；甚至原告欲回兩
      造共有房屋取回個人物品時，竟遭被告反鎖門外，足見被
      告並無再維繫兩造婚姻之意。綜上，兩造間實已有難以維
      持婚姻之重大事由，依客觀標準已達於倘處於同一境況，
      任何人均將喪失維持婚姻意欲之程度，且此婚姻之破綻可
      歸責於被告，應由被告負全部或高於原告之責任。為此依
      民法第1052條第2 項之規定，請求判決兩造離婚等語。並
      聲明：准原告與被告離婚。
二、被告答辯則以：
（一）被告從未忽視兩造親密關係及原告之需要，更無多次無故
      拒絕，亦未曾逃避或不願面對與原告尋求醫學或其他方面
      之協助。原告本身在親密關係行為方面具有障礙並曾就醫
      檢查，如今卻以此指責被告。又長輩原本出於善意之言行
      及關心，縱曾造成一方之不快，亦不應逕自解讀為惡意，
      更不應據此作為指責他方之事由，原告所稱來自被告長輩
      之壓力，與被告無關，亦不應歸責於被告，兩造結婚多年
      未生育子女，被告為顧及原告顏面，更曾向長輩表示是被
      告自己不想生小孩。原告未能妥善處理與被告長輩間之關
      係及溝通，不應據為歸責被告之事由。
（二）被告曾於107 年間在臺中尋得較佳之工作，經與原告溝通
      並取得共識後始前往赴任，惟假日仍返回臺北與原告相聚
      ，是以，兩造當時分居係因工作之故，並非婚姻不睦。後
      於109 年初，原告突然向被告表示想要離婚，被告為挽救
      婚姻，主動尋求與原告一同進行婚姻諮商，並因而辭去臺
      中工作另覓新職，於109 年10月返回臺北。兩造婚姻經營
      或許遭遇問題，但被告並未輕言放棄，更無原告所述企圖
      服用安眠藥以死相挾之事。被告並無離婚之意願，且本件
      關於兩造婚姻問題，原告難謂屬有責程度較輕之一方；又
      被告不斷嘗試解決婚姻問題，原告則消極以對，甚至一味
      指責被告，則兩造有責程度是否相同，亦有疑義；再者，
      兩造婚姻情況是否達於任何人均將喪失維持婚姻意願之程
      度，亦有斟酌之餘地。綜上，爰請求駁回原告之訴等語。
三、本院之判斷：
（一）法律依據：
      按民法第1052條第2 項固規定，有同條第一項以外之重大
      事由，難以維持婚姻者，夫妻之一方得請求離婚，惟是否
      有難以維持婚姻之重大事由，判斷標準為婚姻是否已生破
      綻而無回復之希望，此不可由原告已喪失維持婚姻意欲之
      主觀面加以認定，而應依客觀標準，即難以維持婚姻之事
      實，是否已達於倘處於同一境況，任何人均將喪失維持婚
      姻希望之程度以決之。復按同條第2 項但書另規定：「但
      其事由應由夫妻之一方負責者，僅他方得請求離婚。」參
      照修正理由說明，此係為求公允而增設。故婚姻如有難以
      維持之重大事由，於夫妻雙方就該事由均須負責時，應比
      較衡量雙方之有責程度，僅責任較輕之一方，得向責任較
      重之他方請求離婚，如雙方之有責程度相同，則雙方均得
      請求離婚，以符公平，最高法院90年度臺上字第1639號裁
      判意旨可供參照。又所謂「難以維持婚姻之重大事由應由
      夫妻之一方負責者，僅他方得請求離婚」，乃因如肯定有
      責配偶之離婚請求，無異承認恣意離婚，破壞婚姻秩序，
      且有背於道義，尤其違反自己清白（clean hands ）之法
      理，有欠公允，同時亦與國民之法感情及倫理觀念不合，
      因而採有責破綻主義。倘該重大事由，夫妻雙方均須負責
      時，應比較衡量雙方之有責程度，僅責任較輕之一方得向
      責任較重之他方請求離婚，如有責程度相同時，雙方均得
      請求離婚，始屬公允，是責任較重之一方應不得向責任較
      輕之他方請求離婚，最高法院94年度臺上字第115 號裁判
      意旨亦可供參照。末按當事人主張有利於己之事實者，就
      其事實有舉證之責任。民事訴訟法第277 條前段定有明文
      。又原告主張權利者，應先由原告負舉證之責，若原告先
      不能舉證，以證實自己主張之事實為真正，則被告就其抗
      辯事實即令不能舉證或其所舉證據尚有疵累，亦應駁回原
      告之請求（最高法院83年度台上字第1073號判決參照）。
（二）兩造於103 年10月28日結婚，現婚姻關係仍存續中乙節，
      有兩造之戶籍資料在卷可稽，且為兩造所不爭執，首堪認
      定。
（三）原告主張兩造婚後至今發生性行為之次數僅有個位數，被
      告多次無故拒絕原告，且原告多次與被告溝通討論，被告
      均一再逃避不願面對等語。惟為被告所否認，辯稱：被告
      沒有多次無故拒絕原告或忽視兩造親密關係，亦未曾逃避
      或不願面對與原告尋求醫學或其他方面之協助，是原告自
      己在性行為方面有生理障礙等語，並提出原告105 年間耕
      莘醫院檢驗單為證（見本院卷第121 頁）。而原告否認有
      被告所指之生理障礙，表示其相關檢查指數及生理機能均
      正常等語，並提出耕莘醫院105 年10月8 日至同年月25日
      採檢之檢驗報告影本、106 年1 月14日門診病歷影本為佐
      （見本院卷第159 至169 頁）。本件依兩造主張及所提上
      開證據資料，尚難認原告有性行為方面之生理障礙，亦難
      認定兩造婚後有性生活不協調之情形。又夫妻間之性生活
      雖可促進婚姻關係之美滿，但並非婚姻之全部，縱原告此
      部分主張為真實，亦難認定此已造成兩造婚姻難以維持之
      重大破綻。另就原告主張其承受來自被告方長輩關心兩造
      何時生小孩、為何不生小孩、是否是原告身體有問題等關
      心與質疑，造成原告之壓力等節，被告則以其曾向關心之
      長輩表示係被告自己不想生小孩等語答辯，則是否有原告
      主張情形，本院尚難加以認定，縱認原告此部分主張為真
      實，然此對於兩造婚姻所造成之影響為何？依原告上開所
      述施加壓力之情節是否已達對兩造婚姻造成嚴重破綻之程
      度？均有疑問，且此亦無法歸責於兩造中任一方。
（四）原告主張被告於107 年10月起前往臺中工作後僅偶爾於假
      日返回兩造共同住處，平日亦甚少與原告聯繫，原告曾在
      臺中尋找適合兩造共同生活之房屋，惟因被告長輩之干涉
      而破壞兩造之互信，被告又對原告冷漠以對，兩造毫無互
      動等情，被告則以其係與原告取得共識後方前往臺中工作
      ，且其假日仍返回臺北與原告相聚，且被告為挽救婚姻主
      動尋求與原告一同進行婚姻諮商，並辭去臺中工作，於10
      9 年10月返回臺北等語置辯。查被告於107 年10月前往臺
      中工作，兩造因而分居，嗣被告已於109 年10月間返回臺
      北兩造共同住處居住等情，為兩造所不爭執（見本院卷第
      23、118 至119 、134 頁），依兩造上開陳述，可認兩造
      確實自107 年10月起分居二地，惟被告係因工作需要前往
      臺中居住，此為兩造事先取得之共識，被告並非無故離家
      致兩造分居，且此段期間被告仍有返回兩造共同住處，是
      否得以此分居狀態認定兩造婚姻已生重大破綻，尚屬有疑
      。又經本院向臺中市桐心理治療所函調兩造於該心理治療
      所進行婚姻諮商之相關資料，據復略以：「…因婚姻諮商
      事涉雙方當事人之隱私，屬於心理師工作保密的範疇。本
      所僅能證明乙○○與甲○○確實曾於109 年2 月19日至10
      9 年4 月8 日間至本治療所共接受夫妻諮商7 次」等語，
      有桐心理治療所110 年4 月20日桐心字第11002 號函在卷
      可稽（見本院卷第145 頁），可知兩造確實曾於109 年2
      月19日至109 年4 月8 日間至心理治療所進行7 次婚姻諮
      商，堪認兩造均有積極尋求婚姻諮商，共同探詢本段婚姻
      是否繼續維繫、如何解決兩造相處問題。再者，原告於本
      院審理時到庭自承：被告於109 年10月1 日返回臺北兩造
      共同住處後，原告就搬回南投老家居住，兩造目前並無同
      住等語（見本院卷第134 頁），且為被告所不爭執，則本
      件被告於109 年10月1 日搬回兩造北部共同住處，以積極
      作為維繫兩造婚姻，反係原告逕自離開兩造北部共同住處
      ，返回南投老家居住，致兩造自109 年10月1 日起持續分
      居迄今，是就兩造自109 年10月1 日分居迄今之事實，原
      告實具可歸責性。此外，原告主張被告於原告表達欲理性
      、和平解決兩造多年來之婚姻問題時，曾企圖以服用安眠
      藥之方式相挾乙節，為被告所否認，原告復未提出相關證
      據為佐，故難認定原告此部分主張為真實。
（五）本院依上調查，難認本件婚姻在客觀上已達於倘處於同一
      境況，任何人均將喪失維持婚姻意欲之程度，又本件原告
      提起離婚訴訟，其主觀上雖喪失維持婚姻之意欲，但被告
      於本件審理時表達其不願離婚，且被告於109 年2 月19日
      至109 年4 月8 日期間曾偕同原告進行婚姻諮商，又於10
      9 年10月間為挽回婚姻而自臺中離職，返回臺北兩造共同
      住處，可認被告確實有維持本段婚姻之意願。則本件兩造
      婚姻在客觀上既難認定有無法維持之嚴重破綻，被告主觀
      上又有維持婚姻之意願，自不可由原告一方喪失維持婚姻
      之主觀意思，遽認兩造婚姻已難以維持。是以，本院認兩
      造婚姻現階段尚未達民法第1052條第2 項所規定之「難以
      維持婚姻」程度。退步言，縱認兩造婚姻在客觀上已有無
      法維持之嚴重破綻，惟本院審酌原告所主張兩造性生活不
      協調、長輩對於生子之事施加壓力等節是否屬實，已有疑
      問，縱認確有其事，亦難歸責於兩造任一方；又107 年10
      月至109 年10月1 日期間，被告係因工作前往臺中居住，
      事先兩造亦取得共識，此段期間分居情形，尚難認可歸責
      於兩造任一方，然自109 年10月1 日起被告自臺中返回兩
      造北部共同住處，原告卻逕自搬回南投，致兩造持續分居
      迄今，則屬可歸責於原告之事由，故認對於本件婚姻之破
      綻，原告為可責性較大之一方。是以，揆諸上揭法條規定
      及說明，原告依民法第1052條第2 項訴請離婚，自無理由
      ，應予駁回。
四、本件事證已臻明確，兩造其餘攻擊防禦方法及所提證據，經
    審酌後，核與判決結果不生影響，爰不一一論述。
五、訴訟費用負擔之依據：家事事件法第51條、民事訴訟法第78
    條。
中    華    民    國   110    年    10    月    21    日
                   家事法庭     法  官  陳苑文                                                                                      
以上正本係照原本作成。
如對本判決上訴，須於判決送達後20日之不變期間內，向本院提
出上訴狀。如委任律師提起上訴者，應一併繳納上訴審裁判費。
中    華    民    國   110    年    10    月    21    日
                                書記官  許怡雅